臺灣高等法院刑事判決
111年度上易字第845號
上  訴  人  臺灣桃園地方檢察署檢察官
被      告  陳Ｏ志



上列上訴人因被告違反保護令案件，不服臺灣桃園地方法院110
年度易字第1073號，中華民國111年4月8日第一審判決（起訴案
號：臺灣桃園地方檢察署110年度偵字第9463號），提起上訴，
本院判決如下：
    主  文
原判決撤銷。
陳Ｏ志犯違反保護令罪，科罰金新臺幣壹萬元，如易服勞役，以
新臺幣壹仟元折算壹日。
    犯罪事實
一、陳Ｏ志前因實施家庭暴力，經臺灣桃園地方法院於民國108年
    10月28日核發108年度家護字第1070號民事通常保護令，裁
    定陳Ｏ志應於109年9月30日前完成認知教育輔導12週，每週
    至少2小時之處遇計畫，保護令有限期間為2年。詎陳Ｏ志知
    悉上開保護令，仍基於違反保護令之犯意，經桃園市政府以
    108年11月19日府衛心字第108029936號函，通知其應自109
    年1月18日起每週六，連續12週至長庚醫療財團法人林口長
    庚紀念醫院（下稱長庚醫院）進行認知教育輔導處遇計畫，
    陳Ｏ志未遵期前往，桃園市政府再度以109年1月31日府衛心
    字第1090021058號函通知其應自109年3月7日起每週六，連
    續12週至長庚醫院進行認知教育輔導處遇計畫，仍未獲置理
    ，迄至109年9月30日前揭保護令所訂期限屆至仍未完成加害
    人處遇計畫，而違反前開保護令。
二、案經桃園市政府警察局婦幼警察隊移送臺灣桃園地方檢察署
    檢察官偵查後聲請簡易判決處刑，原審改依通常程序審理。
    理  由
壹、證據能力
    本判決認定事實所引用之供述證據，檢察官及被告陳Ｏ志對
    證據能力均無意見，迄至言詞辯論終結前亦無異議；另非供
    述證據部分，核無違反法定程序取得之情形，且與本案犯罪
    事實具有關聯性，均認有證據能力。
貳、實體方面
一、認定犯罪事實所憑之證據及理由
    訊據被告陳Ｏ志否認有何違反保護令之犯行，辯稱：該保護
    令是前妻去聲請的，我雖然有收到法院核發的保護令，但我
    沒有做家庭暴力的行為，認為不需要去上課，所以才沒有遵
    守保護令云云。經查：
　㈠被告前經臺灣桃園地方法院於108年10月28日核發108年度家
    護字第1070號民事通常保護令，除命被告不得實施家庭暴力
    外，並裁定被告應於109年9月30日前完成認知教育輔導12週
    ，每週至少2小時之處遇計畫，保護令有限期間為2年，該保
    護令經被告於108年11月22日領取，並經桃園市政府警察局
    楊梅分局警員於同日告知保護令主文內容，且約制告誡被告
    不得違反，有本案保護令、桃園市政府警察局楊梅分局110
    年12月8日楊警分防字第1100042703號函暨保護令執行紀錄
    表在卷可憑（偵卷第23至26頁，原審壢簡字卷第63至69頁）
    ，並經被告坦承收受該保護令不諱（本院卷第46頁）。
　㈡上開保護令所列處遇計畫之執行，經桃園市政府通知被告應
    自109年1月18日起每週六，連續12週至長庚醫院進行認知教
    育輔導處遇計畫，該通知於108年11月25日辦理寄存送達於
    楊梅郵局，嗣被告未遵期前往，桃園市政府再度通知被告應
    自109年3月7日起每週六，連續12週至長庚醫院進行認知教
    育輔導處遇計畫，該通知於109年2月6日辦理寄存送達於楊
    梅郵局，屆期且經電話連絡被告仍未出席，迄至109年9月30
    日保護令處遇完成期限屆至，被告未完成處遇計畫，故移送
    警察機關及地方檢察署等情，亦有桃園市政府108年11月19
    日府衛心字第1080293936號函暨送達證書、家庭暴力加害人
    未到達執行機構通報書、109年1月31日府衛心字第109年1月
    31日府衛心字第1090021058號函暨送達證書、家庭暴力加害
    人未到達執行機構通報書、110年6月18日府衛心字第110015
    2684號函及機關簽呈各1份在卷可佐（偵卷第29至37頁，原
    審壢簡字卷第27至32頁），且被告於原審坦承收到上課之通
    知，但沒有去上課等情明確（原審壢簡字卷第58頁），從而
    被告無正當事由，於前揭保護令所訂期限內未完成加害人處
    遇計畫，而違反前開保護令甚明。被告雖辯稱其自認並無實
    施家庭暴力，不需接受認知教育輔導云云，然其如不服本案
    保護令之內容，理應循合法救濟程序於法定期限內向上級法
    院為抗告，待經上級審撤銷前開保護令後始屬無效，非得任
    由被告自行選擇無需遵守，故被告就此部分所持辯詞，非屬
    不履行之正當事由，並不足採。綜上，本案事證已明，被告
    犯行堪予認定，應依法論科。
二、論罪科刑及撤銷原判決之說明
  ㈠核被告所為，係犯家庭暴力防治法第61條第5款之違反保護令
    罪。被告最後可能履行作為義務之時點，應為本案保護令所
    諭知其應完成處遇計畫期限屆滿之日（即109年9月30日），
    主管機關在該日之前，縱數次去函通知被告接受處遇，僅具
    督促被告按時履行作為義務之作用，被告如未按時前往，亦
    不足以直接實現違反保護令罪之構成要件，是以被告此部分
    犯行須至本案保護令所諭知應完成處遇計畫期限屆滿，仍未
    完成處遇計畫時成立犯罪，屬單純一罪，併此敘明。
　㈡原審以被告於處遇計畫之完成屆滿日109年9月30日前，經桃
    園市政府二度合法通知應至長庚醫院接受認知教育輔導課程
    ，被告均未報到而未於期限前完成加害人處遇計畫，但認自
    109年3月7日至109年9月30日間尚有29週，被告仍有完成認
    知教育輔導之可能，嗣執行機構未再次通知、督促被告前往
    執行，任由執行期限經過、屆滿，致無法完成處遇計畫，此
    等未能完成處遇計畫之不利益，不應由被告承擔，而諭知被
    告無罪。惟依家庭暴力加害人處遇計畫規範第10條第1項、
    第2項規定「直轄市、縣（市）主管機關接獲法院命相對人
    接受加害人處遇計畫之裁定後，應即安排適當之處遇計畫執
    行機關（構）及開始處遇之期日，並通知加害人與其代理人
    、處遇計畫執行機關（構）、被害人與其代理人及執行保護
    管束之地方法院檢察署。」、「加害人接獲前項通知，應依
    指定期日至處遇計畫執行機關（構）報到，並依法院裁定內
    容，完成處遇計畫。加害人未依前項期日報到者，處遇計畫
    執行機關（構）應於一週內通知加害人至少一次，其仍未報
    到者，應填報「家庭暴力加害人到達／未到達執行機構通報
    書」（附表一），立即通報直轄市、縣（市）主管機關。直
    轄市、縣（市）主管機關執行前項任務，必要時得請警察機
    關協助。」。經查，本案之主管機關已兩度並安排不同時期
    開課之課程且合法通知被告前往報到，於109年3月7日被告
    仍未報到時，致電被告，已如前述，並無怠於通知、執行該
    處遇計畫，惟被告回應內容為「不想予以理會，已跟前妻離
    婚，一切順其自然」等語（偵卷第37頁），其於原審及本院
    審理時亦均為相同陳述，被告既無因兵役、在監押或其他正
    當理由不能履行，則被告有遵守上開保護令而於履行期間內
    完成加害處遇之期待可能，卻片面拒絕履行，且執行機關係
    於上開期限屆滿後，始行移送檢察機關偵處，被告所為該當
    違反保護令罪，原審遽為無罪諭知，即有違誤，檢察官上訴
    以原審認事用法有誤而請求撤銷原判決，認有理由，應由本
    院撤銷改判之。
　㈢爰以行為人之責任為基礎，審酌被告知悉法院核發民事通常
    保護令，裁定其應完成認知教育輔導之處遇計畫，卻無視參
    與輔導課程之重要性，徒憑己意片面拒絕前往指定機構接受
    輔導，所為可議，惟酌以其犯本案之動機、目的、手段，犯
    後坦承知悉但無報到以完成處遇計畫之事實，且歷經此次偵
    審程序後已知悔悟之犯後態度，兼衡其自述國小畢業之智識
    程度、目前從事水泥工、需扶養幼子、為中低收入戶之家庭
    生活經濟狀況（本院卷第51頁），及其無類此紀錄之前科素
    行等一切情狀，量處如主文所示之刑，並諭知易服勞役之折
    算標準。
據上論斷，應依刑事訴訟法第369條第1項前段、第364條、第299
條第1項前段，判決如主文。
本案經檢察官陳建宇聲請簡易判決處刑，檢察官周彤芬提起上訴
，檢察官李豫雙到庭執行職務。
中　　華　　民　　國　　111 　年　　8 　　月　　17　　日
                  刑事第六庭  審判長法　官  劉方慈
                                    法　官  朱嘉川
                                    法　官  許曉微
以上正本證明與原本無異。
被告或得為被告利益上訴之人如不服本判決，應於收受送達後20
日內向本院提出上訴書狀，其未敘述上訴之理由者並得於提起上
訴後20日內向本院補提理由書（均須按他造當事人之人數附繕本
）「切勿逕送上級法院」。
                                    書記官  徐仁豐
中　　華　　民　　國　　111 　年　　8 　　月　　17　　日
附錄：本案論罪科刑法條全文
家庭暴力防治法第61條
違反法院依第14條第1項、第16條第3項所為之下列裁定者，為本
法所稱違反保護令罪，處3年以下有期徒刑、拘役或科或併科新
臺幣10萬元以下罰金：
一、禁止實施家庭暴力。
二、禁止騷擾、接觸、跟蹤、通話、通信或其他非必要之聯絡行
    為。
三、遷出住居所。
四、遠離住居所、工作場所、學校或其他特定場所。
五、完成加害人處遇計畫。